臺灣臺北地方法院交通事件裁定　　　　　　　　　　九十三年度交聲字第七九四號
　　異議人即
　　受處分人　甲○○
右列受處分人因違反道路交通管理處罰條例案件，對於台北市交通事件裁決所中華民
國九十三年八月五日北市裁三字第裁二二—ＡＣＵ四四八六九二號、北市裁三字第裁
二二—ＡＣＵ0000000號處分，聲明異議，本院裁定如左：
    主      文
原處分撤銷。
甲○○不罰。
    理      由
一、按法院受理交通事件，準用刑事訴訟法之規定，道路交通管理處罰條例第八十九
    條前段定有明文，是最高法院七十六年臺上字第四九八六號判例「認定犯罪事實
    所憑之證據，雖不以直接證據為限，間接證據亦包括在內，然而無論直接證據或
    間接證據，其為訴訟上之證明，須於通常一般之人均不致有所懷疑，而得確信其
    為真實之程度者，始得據為有罪之認定，倘其證明尚未達到此一程度，而有合理
    之懷疑存在而無從使事實審法院得有罪之確信時，即應由法院為諭知被告無罪之
    判決」所揭示之原則，於法院審理違反道路交通管理處罰條例案件，當有適用，
    是法院審理此種案件，於事實認定上，如就原處分機關所認定之違規之事實存有
    合理懷疑，而無法確信受處分人確有該當於道路交通管理處罰條例各該處罰條文
    之構成要件事實時，即應依訴訟上之待證事實「倘有懷疑，則從被告之利益作解
    釋」之證據法則，為有利於受處分人之認定。
二、本件原處分機關認受處分人即異議人甲○○所有之車號Ｚ五—三五五三號自用小
    客車，於民國九十三年五月五日二十二時０分許，行經台北市市○○道、建國南
    路設有燈光號誌管制之交岔路口時，違規紅燈右轉，適為在該路口執勤之台北市
    政府警察局大安分局（以下稱大安分局）員警高鳴發現，經其鳴笛指揮受處分人
    所有前揭汽車停車接受檢查，駕駛該車之人竟拒絕停車受檢而逃逸，經執勤警員
    記明該車之車號、廠牌、顏色等特徵，並比對電腦車籍資料無誤後，以受處分人
    所有之上開車輛有違反道路交通管理處罰條例第五十三條「汽車駕駛人，行經有
    燈光號誌管制之交岔路口闖紅燈者」、第六十條第一項「汽車駕駛人，駕駛汽車
    有違反本條例之行為，經交通勤務警察制止時，拒絕停車接受稽查而逃逸者」規
    定之行為掣單舉發。嗣將舉發單送達於受處分人後，受處分人於應到案日期前向
    原處分機關提出申訴，經原處分機關請舉發單位即大安分局調查結果，仍認受處
    分人所有之上開車輛確有前述違規行為，原處分機關乃依道路交通管理處罰條例
    第五十三條、第六十條第一項之規定，就受處分人所有之前揭自小客車有前開紅
    燈右轉、不服稽查逃逸之行為，各裁處受處分人罰鍰新台幣（以下同）二千七百
    元、三千元，合計罰鍰五千七百元，且依同條例第六十三條第一項第三款規定併
    予記違規點數三點。
三、受處分人甲○○堅詞否認有何違反道路交通管理處罰條例規定之行為，辯稱：當
    天我在敦化南路二段九十九號三十樓之公司加班至晚上九點多下班後，從公司駕
    駛其所有之上開車輛往新店方向載同事陳筱智、施筑蘋回家後，再返回我位於台
    北市○○路之住處，途中並未駕車行經上開路段等語。經查：受處分人及其同事
    陳筱智、施筑蘋於九十三年五月五日當天均係晚上九點二十三分打卡下班，有受
    處分人提出之打卡紀錄表附卷可稽（見本院卷第四十四頁），而受處分人當天下
    班後如何駕車載送陳筱智、施筑蘋返家一節，業據受處份人供承：我從公司敦化
    南路往基隆路方向，在基隆路、敦化南路口處上高架橋往新店方向，下橋後就是
    新店，之後我再循原路上橋，往基隆路方向從辛亥路下橋，再左轉直走上建國高
    架橋，從民權東路下右轉直走到三民路附近到施筑蘋家，再走民權東路回我在民
    權東路、松江路口之住處，我回程時，從辛亥路下，左轉上建國高架橋後，中間
    有經過市○○道、建國南路口，但不是在橋下，是在建國高架橋上」等語（見本
    院卷四十頁），核與證人陳筱智證稱：當天甲○○先送我回家，我家在新店市○
    ○○路三十三巷附近，當時是直接向左轉到基隆路、敦化南路處上水源快速道路
    ，往新店方向在新店下，途中未行經市○○道、建國南路口，我差不多晚上十點
    到家等語（見本院卷三十七頁、第三十八頁），及證人施筑蘋證稱：九十三年五
    月五日晚上九點多下班後我、陳筱智及甲○○一起回去，甲○○開車先送陳筱智
    回家，再送我回家。因敦化南路附近有個高架橋，我們直接上高架橋到新店，之
    後從新店回我民生東路的家等語（見本院卷三十九頁）大致相符，則由受處分人
    當天晚上下班之時間、其先後載送證人陳筱智及施筑蘋返家之行車路線及證人陳
    筱智證稱其到家時約晚上十點等情觀之，受處分人辯稱其並未於員警舉發之違規
    時間即當天晚上十點行經舉發地點即台北市市○○道、建國南路路口等語，顯非
    虛構之詞，應堪採信。再者，受處分人所有之自小客車雖係銀色ＢＭＷ廠牌，與
    舉發員警當時所見之車輛廠牌及顏色相同，惟受處分人於本件舉發違規時日前業
    已將車頭及車尾之ＢＭＷ標識改成綠色小鳥標識，有受處分人提出之車身照在卷
    足憑（見本院卷第四十六頁及五十二頁），並經證人陳筱智證稱：我當天不是第
    一次看到甲○○的車。我看到甲○○車子之標識即係前揭照片所示的樣子等語，
    及證人施筑蘋證述：甲○○的車我只知道是銀色的，應是ＢＭＷ。他車的標識我
    只知道中間是綠色的等語屬實（本院卷第三十八頁、三十九頁），是受處分人車
    頭上之標誌亦核與證人即舉發員警高嗚所證稱伊當天看到違規車輛引擎蓋上的標
    誌是ＢＭＷ之標誌顯然不符（見本院卷第二十六頁背面），另參以證人高鳴證稱
    ：事發當時只有看到駕駛人是男性，實際面孔無法看清楚等語，證人高鳴亦無法
    確定當時車內之駕駛即係受處分人，從而，自難遽認舉發員警高鳴所見之違規車
    輛即係受處分人所駕駛之前揭自小客車。是本件受處分人是否確有原處分機關所
    指之前揭違規行為，既仍有可疑之處，依上開說明，自應為有利於受處分人之認
    定，認其所為上開之辯解為可採。
四、綜上所述，本件尚難認定受處分人有原處分機關所認定之違規事實，復查無其他
    積極證據足認受處分人有原處分機關所指之違規事實，自應作對受處分人有利之
    認定。原處分機關不察，遽對受處分人為前開裁決，難認為允當，本件受處分人
    之異議為有理由，應由本院將原處分撤銷，改諭知受處分人不罰，以資適法。
據上論斷，應依道路交通案件處理辦法第二十條前段，裁定如主文。
中　　　華　　　民　　　國　　九十三　　年　　十二　　月　 　三十　   　日
                                        臺灣臺北地方法院交通法庭
                                            法  官  李宜娟
右正本證明與原本無異。
如不服本裁定，應於送達後五日內，向本院提出抗告狀。
                                            書記官  游秀珠
中　　　華　　　民　　　國　　九十四　年　　   一 　　月　　  十一　　日
